【裁判字號】    99,監宣,196
【裁判日期】    990713
【裁判案由】    聲請監護宣告等
【裁判全文】
臺灣高雄地方法院民事裁定             99年度監宣字第196號
聲  請  人  甲○○
應監護宣告
人          乙○○○
上列聲請人聲請監護宣告等事件，本院裁定如下：
    主    文
宣告乙○○○（女，民國○○年○○月○○日生，身分證統一編號：
Ｚ000000000號）為受監護宣告之人。
選定聲請人甲○○（女，民國○○年○ 月○○日生，身分證統一編號
：Ｚ000000000號）為受監護宣告人乙○○○之監護人。
指定許秋香（女，民國○○年○月○○日生身分證統一編號：
Ｚ000000000號）為會同開具財產清冊之人。
聲請費用新臺幣壹仟元由受監護宣告人乙○○○負擔。
    理    由
一、聲請意旨略以：聲請人甲○○係應監護宣告人乙○○○之子
    女，乙○○○於民國98年12月22日因發生車禍意識昏迷已成
    為植物人，其無法為意思表示或受意思表示，乙○○○平日
    由聲請人負責照顧，請鈞院選定聲請人甲○○為乙○○○之
    監護人，並指定聲請人之姊姊即乙○○○之子女許秋香為會
    同開具財產清冊之人等語。
二、按「對於因精神障礙或其他心智缺陷，致不能為意思表示或
    受意思表示，或不能辨識其意思表示之效果者，法院得因本
    人、配偶、四親等內之親屬、最近一年有同居事實之其他親
    屬、檢察官、主管機關或社會福利機構之聲請，為監護之宣
    告」，98年11月23日修正生效之民法第14條第1 項定有明文
    ；次按「法院為監護之宣告時，應依職權就配偶、四親等內
    之親屬、最近一年有同居事實之其他親屬、主管機關、社會
    福利機構或其他適當之人選定一人或數人為監護人，並同時
    指定會同開具財產清冊之人」，98年11月23日修正生效之民
    法第1111條第1 項亦有明文規定。
三、經查：
  (一)聲請人主張之上開事實，業據其提出臺南市立醫院診斷證明
    書、戶籍謄本等件為證，並經本院法官於99年6 月23日至台
    南縣私立銘生醫院訊問鑑定人葉育誠醫師，法官當場點呼乙
    ○○○姓名三次，乙○○○躺於病床使用鼻胃管呼吸對於點
    呼無反應，且經鑑定人葉育誠醫師認為：乙○○○到院已無
    法正常言語，無法對外界溝通，目前插著鼻胃管、氣切，24
    小時需他人照顧，大小便無法自理，已達無法辨識其意思表
    示之效果等語( 見本院卷99年6 月23日訊問筆錄) ，綜合上
    情，堪認乙○○○已因精神障礙致不能為意思表示或受意思
    表示，爰依法宣告乙○○○為受監護宣告之人。
  (二)又聲請人主張由其擔任乙○○○之監護人乙節，查乙○○○
    平日由聲請人負責照顧，為方便照顧，由其擔任乙○○○之
    監護人，尚符合其最佳利益，爰選定聲請人甲○○為乙○○
    ○之監護人，其應負責護養、照顧及妥善治療乙○○○身體
    及生活，並依民法第1112條之規定，其於執行有關受監護人
    之生活、護養療治及財產管理之職務時，應尊重受監護人之
    意思，並考量其身心狀態與生活狀況。
  (三)另聲請人陳明由聲請人之姊姊許秋香擔任會同開具財產清冊
    之人乙節，查許秋香為成年人，為聲請人之姊姊即乙○○○
    之子女，亦瞭解乙○○○之生活狀況，本院認由其擔任會同
    開具財產清冊之人，尚無不當，本院爰依上揭法條規定，指
    定許秋香擔任會同開具財產清冊之人。
四、又依民法第1113條準用同法第1099條、1099條之1 之規定，
    於監護開始時，監護人對於受監護宣告人乙○○○之財產，
    應會同許秋香，於2 個月內開具財產清冊並陳報法院，於完
    成並陳報法院前，監護人對於受監護人之財產，僅得為管理
    上必要之行為，附此敘明。
五、依民事訴訟法第608條第1項，裁定如主文。
中    華    民    國    99    年    7     月    13    日
                        家事法庭法  官  何清富
正本係照原本作成。
主文第一項不得抗告。
其餘如不服本裁定，應於收受裁定後10日內，向本院提出抗告狀
，須按對照提出繕本，並繳納裁判費。
中    華    民    國    99    年    7     月    13    日
                                書記官  葉彥伶

司法院資訊處製作；財團法人民間司法改革基金會備份。
